【裁判字號】    95,訴,9087
【裁判日期】    951117
【裁判案由】    損害賠償
【裁判全文】
臺灣臺北地方法院民事判決              95年度訴字第9087號
原      告  丁○○
訴訟代理人  乙○○    台北市○○街89號4樓
被      告  戊○○
被      告  元興交通有限公司
法定代理人  丙○○
訴訟代理人  甲○○    台北市○○區○○街12巷45號1樓
上列當事人間請求損害賠償事件，本院於九十五年九月十四日言
詞辯論終結，判決如下：
    主  文
被告應連帶給付原告新台幣貳拾肆萬玖仟零柒拾玖元，及自九十
五年七月二十七日起至清償日止按年息5%計算之利息。
本判決第一項於原告以新台幣陸萬元供擔保後，得假執行。
原告其餘之訴及其餘假執行之聲請，均駁回。
訴訟費用由被告連帶負擔分二分之一；餘由原告負擔。
    事實及理由
一、原告方面：
  (1)被告戊○○駕駛計程車為業，於95年2月2日晚間11時50分許
    ，駕駛車號817-CD之營業小客車，沿板橋市區○路由北往南
    行駛，途經板橋市○○路○○路口欲左轉，未遵守轉彎車應
    讓直行車之規定，且無不能注意之情況，撞擊原告騎乘之機
    車，至原告受有右側大腿內側大片擦傷及皮膚缺損、右膝後
    十字韌帶斷裂之傷害，及原告騎乘之機車車號QDW-098之機
    車嚴重毀損，無法修復。
  (2)被告不法侵害原告之權利，至原告受有如下之損害：
    醫療費用：原告因右膝後十字韌帶斷裂，除手術外，尚須
      接受復健治療半年，扣除被告代墊之五萬元，目前已支出
      醫療費用106017元（包含膝支架6000元）。
    工作損失：被告因韌帶傷害尚須接受半年復健治療，原告
      年收入扣除稅金外，半年所得薪資應為259178元，故如數
      請求。
    精神慰撫金：原告年僅24歲，經手數殖入人工十字韌帶迄
      今，尚需仰仗膝支架復健，大腿留有疤痕極為清晰醜陋，
      內心非常痛苦，精神上受有損害，請求慰撫金20萬元。
    機車修理費：QDW-098之機車以撞毀無法修復，請求無法
      修復前之使用價值8000元。
  (3)被告戊○○為被告元興交通有限公司（下稱元興公司）之受
    僱人，依民法第188條之規定，請求被告元興公司應與被告
    戊○○負連帶損害賠償責任。
    聲明：被告應連帶給付原告新台幣0000000元，及為以供擔
    保為條件之假執行宣告。
二、被告戊○○方面：
  (1)對本件車禍發生之事實及原告所受之身體上損害及車損之事
    實並無爭執。
    但對肇事責任部分，稱：「（提示海山分局函，有何意見？
    ）我是轉彎車對造是直行車，我是從內側車道左轉，當時路
    口沒有左轉燈是單純的紅綠燈」、「（提示車損照片，有何
    意見？）對此部分我沒有意見。我當時車子已經停下來我正
    在查看，確定四方都沒有來車」。但請求調閱錄影紀錄，以
    查明確實停車下來。
  (2)對原告請求之金額有爭議：
    原告於事發當時已經要求二萬元及三萬元共計五萬元，被
      告亦如數支付，對於應全額賠償醫藥費沒有爭議。
    醫療費用請以醫院之醫療單據為準，支架費用並非醫院之
      醫療單據，故否認之。
    工作薪資損害部分對於所得稅清單沒有意見。
    精神慰撫金應為個人承擔的部分，故不同意賠償。且目前
      經濟狀態非佳（提出書狀陳報，卷p-43、p-44中）。
    同意機車損害賠償8千元。
  (3)聲明：原告之訴駁回。
三、被告元興有限公司方面：
  (1)肇事車輛車號817-CD係由訴外人季正林自備車輛，參與被告
    元興公司之經營，被告戊○○為季正林之輪替駕駛人，該車
    輛在外營運之收入，並非交付元興公司，元興公意味支付薪
    資給被告戊○○或是季正林，故戊○○並非由被告元興公司
    所僱用。依據交通部制式契約第六條之記載，自備車輛參與
    經營者，經營該車盈虧自理，肇事應負之賠償及該車所衍生
    之一切費用蓋由自備車輛者負責。原告起訴被告元興公司連
    帶負擔，顯有錯誤。
  (2)醫藥費只要有單據的部分我們沒有意見，但是膝蓋支架部分
    我們不同意。機車修理費我們沒有意見，但是關於慰撫金、
    工作損失我們均不同意，對診斷書部分沒有意見。
  (3)聲明：原告之訴駁回。
四、本件爭執有三項重心：關於肇事責任、原告損害之範圍
    、被告元興公司應否負連帶責任。
  (1)肇事責任部分：
    本件被告戊○○駕車沿板橋市區○路由北往南行駛，途經
      板橋市○○路○○路口欲左轉，未遵守轉彎車應讓直行車
      之規定，且無不能注意之情況，與原告騎乘之機車發生車
      禍。但被告戊○○認為「當時車子已經停下來我正在查看
      ，確定四方都沒有來車」，而被原告之機車撞及，所以肇
      事責任並非在被告戊○○。
    道路交通安全規則第102條的1項第6款「轉彎車應讓直行
      先行」，且由肇事現場圖而言（參卷p-14），兩車餘交岔
      路口中心發生車禍，並無同款但書之情事（但直行車尚未
      進入交岔路口，而轉彎車已達中心處開始轉彎，直行車應
      讓轉彎車先行），肇事責任應為轉彎車應讓直行先行，此
      部分是路權歸屬的問題，被告戊○○為轉彎車當應遵循交
      通法規應讓直行車先行，而非停於車道待轉彎而發生車禍
      ，故其請求調閱錄影帶，以查明已經停車而仍發生車禍，
      與肇事責任無關，自無再行調查之必要，亦此敘明。
  (2)損害範圍部分：
    車損及醫藥費部分被告並無爭執，該部份均應准許。又原
      告因右膝後十字韌帶斷裂，有診斷證明書於卷可參（調解
      卷p-15），膝支架6000元部分應屬必要之費用，屬民法第
      193條第1項「不法侵害他人之身體或健康者，對於被害人
      因此喪失或減少勞動能力或增加生活上之需要時，應負損
      害賠償責任」之「增加生活上之需要」部分，應當准許，
      被告抗辯自無理由。
    工作損失，原告主張接受半年復健治療扣除，而請求半年
      所得薪資應為259178元（綜合所得稅資料參見調解卷p-17
      ，該內容被告並無爭執）。但診斷證明書上記明為追蹤治
      療半年，並非無法工作半年，本院認應以診斷證明書所稱
      「住院23日，即出院後一個月需柺杖輔助及專人照顧」之
      期間為喪失勞動能力之時間（共計23+30=53日），應比例
      計算之（半年=183日）。53/183*259178=75062元範圍內
      為有理由。
    精神慰撫金，原告主張「年僅24歲，經手數殖入人工十字
      韌帶迄今，尚需仰仗膝支架復健，大腿留有疤痕極為清晰
      醜陋，內心非常痛苦，精神上受有損害，請求慰撫金20萬
      元」，本院斟酌原告受傷之情形，及被告肇事之情節，與
      被告所陳報目前之經濟狀態，本院認為以六萬元為宜，超
      過部份應無理由。
  (3)元興公司部分：
    最高法院87年度台上字第86號判決稱：「目前在臺灣經營
      交通事業之人，接受他人靠行（出資人以該經營人之名義
      購買車輛，並以該經營人名義參加營運），而向該靠行人
      （出資人）收取費用，以資營運者，比比皆是，此為週知
      之事實。該靠行之車輛，在外觀上既屬經營人所有，乘客
      又無從分辨該車輛是否他人靠行營運，乘客於搭乘時，只
      能從外觀上判斷該車輛係某經營人所有，該車輛之司機係
      為該經營人服勞務，自應認該司機係為該經營人服勞務，
      而使該經營人負僱用人之責任，以保護交易之安全」。
    被告元興公司抗辯民法第一百八十八條所稱之受僱人，係
      以事實上之僱用關係為標準，在此靠行出租車輛之情形下
      ，自無足採。
五、原告陳明願供擔保，聲請宣告假執行，經核其勝訴部份（被
    告二人連帶賠償：醫療費用106017元、機車修理費8000元、
    喪失勞動能力之工作損失75062元、精神慰撫金60000元，及
    其遲延利息），合於法律之規定，爰酌定相當之擔保金額宣
    告之；其餘假執行之聲請，因訴之駁回而失所依附，不予准
    許。
六、訴訟費用之分擔，依民事訴訟法第79條、第85條第2項。
中    華    民    國    95    年    11    月    17    日
                  民事第五庭    法  官  陳心弘
以上正本，係照原本作成。
如對本判決上訴，須於判決送達後20日內向本院提出上訴狀
中    華    民    國    95    年    11    月    17    日
                                書記官  許博為


司法院資訊處製作；財團法人民間司法改革基金會備份。
